【裁判字號】    98,訴緝,20
【裁判日期】    980504
【裁判案由】    偽造文書等
【裁判全文】
臺灣彰化地方法院刑事判決              98年度訴緝字第20號
公  訴  人  臺灣彰化地方法院檢察署檢察官
被      告  乙○○
上列被告因偽造文書等案件，經檢察官提起公訴（97年度偵緝字
第29號），本院判決如下：
    主  文
乙○○犯竊盜罪，處有期徒刑陸月；又犯行使偽造私文書罪，處
有期徒刑陸月，偽造於信用卡簽帳單商店存根聯上之「甲○○」
署押壹枚沒收。應執行有期徒刑拾月，偽造於信用卡簽帳單商店
存根聯上之「甲○○」署押壹枚沒收。
    犯罪事實
一、乙○○於民國96年5月17日23時許，前往友人黃家安位於彰
    化縣福興鄉○○村○○路40之30號住處，因黃家安容留其過
    夜，詎其竟意圖為自己不法之所有，於96年5月17日23時許
    至96年5月18日凌晨3時50分許間之某時，利用此過夜機會，
    趁機竊取黃家安之妻甲○○所有置放在車牌號碼G2N-811號
    重型機車置物箱內之華僑銀行及臺新銀行信用卡各1張，得
    手後旋駕駛其向不知情之梁志清（金馬租車有限公司負責人
    ）前所承租之車牌號碼5687-SD號自小客車（登記為梁志清
    之妻李芳儀所有）迅速離去。
二、乙○○隨後駕駛上開自小客車，另基於詐欺取財及行使偽造
    私文書之犯意，於96年5月18日凌晨3時54分許，至位於彰化
    縣鹿港鎮○○路○段242號之「臺塑加油站」（臺亞彰鹿站）
    加油，在未經持卡人甲○○同意下，即持上開竊得之華僑銀
    行信用卡【卡號：0000000000000000（S）號】交給加油站
    內不知情之員工張佑綾，佯為真正持卡人簽帳消費，刷卡消
    費新臺幣（下同）1615元，並在信用卡簽帳單商店存根聯上
    偽簽「甲○○」之署名1枚（信用卡簽帳單為一式二份，屬
    感熱紙式簽帳單，計有商店存根與持卡人存根二聯，僅商店
    存根聯有簽名，且不具自動複寫功能），用以表示係甲○○
    確認交易標的與金額及向發卡銀行之特約商店消費之意，並
    作為該特約商店經由收單銀行向發卡銀行請款之用，而偽造
    信用卡簽帳單之私文書，偽造完成後，乙○○即將上開簽帳
    單商店存根聯交付予加油站員工張佑綾而行使之，致張佑綾
    陷於錯誤，誤認其係該信用卡合法使用人持卡消費，乙○○
    以上方法詐得價值1615元之油品，足以生損害於甲○○本人
    、華僑銀行之利益及該特約商店確認持卡人身分之正確性。
    嗣於96年5月18日上午7時40分許，甲○○發現前揭重型機車
    置物箱內之信用卡遭竊，乃報警處理，並向華僑銀行、臺新
    銀行辦理掛失停用信用卡，經華僑銀行告知前揭信用卡已遭
    盜刷，嗣經警從盜刷信用卡地點即上開「臺塑加油站」內之
    監視器畫面，發現乙○○駕駛上開承租之5687-SD號自小客
    車前往加油，始循線查悉上情。
三、案經甲○○訴由彰化縣警察局鹿港分局報請臺灣彰化地方法
    院檢察署檢察官偵查起訴。
    理  由
壹、證據能力部分：
    按被告以外之人於審判外之陳述，雖不符刑事訴訟法第159
    條之1 至第159 條之4 之規定，而經當事人於審判程序同意
    作為證據，法院審酌該言詞陳述或書面陳述作成時之情況，
    認為適當者，亦得為證據。當事人、代理人或辯護人於法院
    調查證據時，知有第159 條第1 項不得為證據之情形，而未
    於言詞辯論終結前聲明異議者，視為有前項之同意，刑事訴
    訟法第159 條之5 定有明文。查本案全部卷證，公訴人、被
    告均不爭執其證據能力，本院復衡以該等供述證據作成時之
    情況，應為適當，是可認後述所引用證據之證據能力均無疑
    義，合先敘明。
貳、實體部分：
一、訊據被告乙○○固坦承其有於上開時間前往友人黃家安住處
    過夜，並有於前揭時間持被害人甲○○所有之華僑銀行信用
    卡至「臺塑加油站」盜刷消費之犯行，惟矢口否認有何竊盜
    信用卡之犯行，辯稱：華僑銀行信用卡係伊在甲○○住家門
    口所撿到的，而伊並未竊取臺新銀行信用卡云云。惟查：上
    開犯罪事實，業據證人即被害人甲○○於96年5月23日、97
    年3月17日警詢中指訴綦詳，並經證人黃家安分別於97年3月
    17日警詢中及本院97年7月16日訊問時證述屬實；又被告確
    有於96年5月18日凌晨3時45分許，持被害人甲○○所有之前
    揭華僑銀行信用卡前往上址「臺塑加油站」刷卡加油消費，
    並在簽帳單上偽簽「甲○○」之署押乙情，則據被告供承在
    卷，並經證人張佑綾（即臺塑加油站員工）及梁志清（即車
    牌號碼5687-S D號自用小客車出租人）分別於警詢時證述明
    確，復有臺塑加油站之監視錄影器翻拍畫面照片15張、查證
    照片9張、信用卡簽帳單商店存根聯影本1張、金馬小客車租
    賃股份有限公司車輛出租約定契約書（被告自96年5月13日
    承租，於96年5月19日返還租車）、車籍查詢-基本資料詳細
    畫面（車牌號碼5687-SD號自小客車，車主李芳儀）等件在
    卷可稽。至被告固辯稱：伊並未竊取甲○○之信用卡，而係
    在黃家安住處門口撿到的云云，然查被告確有於96年5月18
    日凌晨3時54分許持甲○○之華僑銀行信用卡消費加油乙事
    ，業如前述，而上開華僑銀行、臺新銀行信用卡本係置放在
    被害人甲○○之重型機車置物箱內，此已為證人甲○○陳述
    明確，被告應無拾獲信用卡之可能，況被告前於警詢、偵查
    中係辯稱：上開信用卡係黃家安親自交付予伊云云，其嗣後
    於本院審理時改稱：信用卡係伊在門口撿到等語，其辯詞反
    覆不一，已有可疑，且亦與證人黃家安、甲○○所證述內容
    不符，此應係被告臨頌杜撰、避重就輕之詞，尚無足採。綜
    上所述，本件事證明確，被告上開犯行均堪認定，應依法論
    科。
二、按持信用卡交易，基本上於發卡銀行不依契約給付持卡人所
    消費之帳款予特約商店時，持卡人對於特約商店仍直接負有
    給付價金義務，從而持信用卡交易與通常之買賣，並無差異
    ，僅在價金給付上由發卡銀行經由信用卡中心代為付帳，於
    發卡銀行經由信用卡中心給付特約商店價金後，持卡人即對
    發卡銀行負擔給付價金債務而已，故倘持卡人並無支付價金
    之真意，而向特約商店提示他人之信用卡消費，使特約商店
    及其職員誤認其為信用卡之所有人並有支付價金之真意而陷
    於錯誤，性質上即屬對特約商店及其店員施行詐欺。次按信
    用卡為交易工具之交易行為，不論特約商店所使用之簽帳單
    係一式三聯或一式二聯，持卡人在特約商店已填妥交易標的
    及金額等應記載事項上之簽帳單上簽名，即係表示持卡人承
    認有此交易行為之意思，該簽帳單之每一聯，自均屬有關權
    利義務證明之私文書，不因其用途不同而有異（最高法院89
    年度臺上字第5820號判決要旨參照）。是簽帳單係以文字為
    一定之意思表示，持信用卡刷卡消費時，在簽帳單上簽署姓
    名，乃表示已收受特約商店所交付之交易標的物或消費標的
    ，並同意依據信用卡使用約定，依照簽帳單金額付款予發卡
    銀行之意，屬私文書之一種。而該等文書具有確認持卡人之
    身分，持卡人簽名後之簽帳單係由特約商店核對收執，並轉
    向發卡銀行請款，此簽帳單上之署押，係持卡人以該文書內
    容對於特約商店請求於核對無誤時提供商品或服務，以及請
    求發卡銀行給付款項之依據，是偽造簽帳單上署押之文書後
    ，由特約商店及發卡銀行就此等文書進行審查核對提供契約
    給付之過程觀之，實該當於刑法第216 條所謂之「行使」。
三、核被告乙○○所為，就犯罪事實欄一部分：係犯刑法第320
    條第1項之普通竊盜罪；就犯罪事實欄二部分：則係犯刑法
    第216條、第210條之行使偽造私文書罪及同法第339條第1項
    之詐欺取財罪，被告偽造私文書（在信用卡消費簽帳單商店
    存根聯上偽簽「甲○○」之名）之低度行為，為行使偽造私
    文書之高度行為所吸收，不另論罪。被告於犯罪事實欄二所
    為之行使偽造私文書及詐欺取財此2犯罪，被告係基於單一
    盜刷信用卡消費之決意，為達成該犯行所為之各個舉動，應
    屬法律概念之一行為，其一行為觸犯上開2罪名，為想像競
    合犯，應從一重論以行使偽造私文書罪（最高法院98年度臺
    上字第1947號判決可資參照），檢察官就此部分認係數罪併
    罰，容有誤會。又被告所犯上開普通竊盜罪及行使偽造私文
    書罪間，犯意各別，行為互殊，應予分論併罰。爰審酌被告
    乙○○之素行，及其智識程度、犯罪之動機、目的、手段，
    其恣意竊取被害人之信用卡並進而冒用被害人名義為信用卡
    消費，除擾亂金融交易秩序及他人經濟信用外，且致被害人
    受有財產上損害，暨其犯後仍飾詞否認上開竊盜犯行，且屢
    經通緝程序始到案，犯後態度不佳等一切情狀，分別量處如
    主文所示之刑，並定其應執行之刑，以示懲儆。另被告在上
    開信用卡簽帳單商店存根聯上偽簽「甲○○」之署押1枚，
    不問屬於犯人與否，應依刑法第219條之規定予以宣告沒收
    ；又所偽簽之商店存根聯係交由特約商店收執，並非屬被告
    所有之物，爰不諭知宣告沒收，附此敘明。
據上論斷，應依刑事訴訟法第299條第1項前段，刑法第216條、
第210條、第320條第1項、第339條第1項、第55條、第51條第5款
、第219條，刑法施行法第1條之1，判決如主文。
本案經檢察官陳信郎到庭執行職務。
中    華    民    國    98    年    5     月    4     日
                   刑事第七庭   審判長法  官  簡璽容
                                      法  官  胡宜如
                                      法  官  郭麗萍
以上正本證明與原本無異。
如不服本判決應於收受判決後10日內向本院提出上訴書狀，並應
敘述具體理由；其未敘述上訴理由者，應於上訴期間屆滿後20日
內向本院補提理由書（均須按他造當事人之人數附繕本）「切勿
逕送上級法院」。
告訴人或被害人對於判決如有不服具備理由請求檢察官上訴者，
其上訴期間之計算係以檢察官收受判決正本之日期為準。告訴人
中    華    民    國    98    年    5     月    4     日
                                      書記官  吳冠慧
附錄本案論罪科刑法條全文：
刑法第210條
偽造、變造私文書，足以生損害於公眾或他人者，處5年以下有
期徒刑。
刑法第216條
行使第210條至第215條之文書者，依偽造、變造文書或登載不實
事項或使登載不實事項之規定處斷。
刑法第320條
意圖為自己或第三人不法之所有，而竊取他人之動產者，為竊盜
罪，處5年以下有期徒刑、拘役或5百元以下罰金。
意圖為自己或第三人不法之利益，而竊佔他人之不動產者，依前
項之規定處斷。
前二項之未遂犯罰之。
刑法第339條
意圖為自己或第三人不法之所有，以詐術使人將本人或第三人之
物交付者，處5年以下有期徒刑、拘役或科或併科1千元以下罰金
。以前項方法得財產上不法之利益或使第三人得之者，亦同。
前二項之未遂犯罰之。


司法院資訊處製作；財團法人民間司法改革基金會備份。
